臺灣新北地方法院刑事判決
                                  111年度審交易字第604號
公  訴  人  臺灣新北地方檢察署檢察官
被      告  姚鑒恩


上列被告因過失傷害案件，經檢察官提起公訴（111年度調偵字
第965號），被告於準備程序進行中為有罪之陳述，本院裁定進
行簡式審判程序並判決如下：
    主  文
姚鑒恩汽車駕駛人，無駕駛執照駕車，因過失傷害人，處拘役肆
拾日，如易科罰金，以新臺幣壹仟元折算壹日。
    事實及理由
一、本件犯罪事實及證據，除犯罪事實欄一、第7行「晨光」更
    正為「日間自然光線、柏油路面乾燥、路面無缺陷及障礙物
    」；末行「兩側膝部挫傷及擦傷之傷害。」後補充「姚鑒恩
    於肇事後，在有偵查權限之警察機關尚不知何人為肇事者前
    ，即向據報前來現場處理之警員坦承為肇事人並接受酒測（
    數值為0 ），而自首並接受裁判。」；證據部分另補充「被
    告姚鑒恩於本院準備程序及審理中之自白」、「證人曾文奇
    於警詢之證述」、「新北市政府警察局舉發違反道路交通管
    理事件通知單1份」外，均引用如附件檢察官起訴書之記載
    。
二、論罪科刑：
㈠、汽車駕駛人，無駕駛執照駕車、酒醉駕車、吸食毒品或迷幻
    藥駕車、行駛人行道或行經行人穿越道不依規定讓行人優先
    通行，因而致人受傷或死亡，依法應負刑事責任者，加重其
    刑至2分之1，道路交通管理處罰條例第86條第1項定有明文
    。因首揭規定係就刑法過失致人於死罪、過失傷害及致重傷
    罪之基本犯罪類型，對於加害人為汽車駕駛人，於從事駕駛
    汽車之特定行為時，有該項所列情事，因而致人受傷或死亡
    之特殊行為要件予以加重處罰，已就上述刑法各罪犯罪類型
    變更之個別犯罪行為予以加重，而成另一獨立之罪名，自屬
    刑法分則加重之性質。再按汽車駕駛執照為駕駛汽車之許可
    憑證，道路交通安全規則第50條第1項前段定有明文；除依
    該規則第61條規定，汽車駕駛人取得高一級車類之駕駛資格
    者，准其駕駛較低等級車類之車輛外，應按其取得何等級車
    類之駕駛執照，駕駛該相當等級車類之車輛，不得持較低等
    級車類之駕駛執照，駕駛較高等級之車類；若有違反上述規
    定，因其不具備所駕駛車類之相當汽車駕駛人資格，於法應
    認與無駕駛執照者同，始符合道路交通安全維護之立法本旨
    。是道路交通管理處罰條例第86條第1項所稱之汽車駕駛人
    「無照駕車」，除同條例第21條第1項第1款之「未領有駕駛
    執照駕車」外，應包括持較低等級車類之駕駛執照，而駕駛
    較高等級之車類在內（最高法院85年度台上字第2942號判決
    意旨參照）。查本件被告姚鑒恩僅領有普通重型機車之駕駛
    執照，未領有大型重型機車執照乙節，業經被告於本院準備
    程序中供承明確，並有新北市政府警察局舉發違反道路交通
    管理事件通知單1紙（見臺灣新北地方檢察署110年度偵字第
    47234號卷第51頁）在卷可查，是被告於案發時駕駛大型重
    型機車上路，顯係越級駕駛，揆諸前揭判決意旨，應與無照
    駕車無異。
㈡、核被告所為，係犯道路交通管理處罰條例第86條第1項、刑法
    第284條前段之汽車駕駛人無駕駛執照駕車，因而犯過失傷
    害罪。起訴書雖認被告係犯刑法第284條前段之過失傷害罪
    ，漏未論及道路交通管理處罰條例第86條第1項之規定，容
    有未合，然其基本社會事實同一，且經本院於準備程序中當
    庭告知被告並給予陳述意見之機會，自應適用前揭法條處斷
    。再被告於肇事後，在有偵查權限之警察機關尚不知何人為
    肇事者前，即向據報前來處理之員警坦承為肇事人並接受酒
    測，而自首並接受裁判，有新北市政府警察局林口分局道路
    交通事故調查紀錄表、當事人酒精測定紀錄表附卷可佐（見
    同上偵卷第17頁、第47頁），符合自首要件，爰依刑法第62
    條前段規定，減輕其刑，並依法先加而後減之。
㈢、爰審酌被告未領有大型重型機車駕駛執照，仍越級駕駛大型
    重型機車上路，已屬非是，其自應小心謹慎以維自身及他人
    之安全，詎疏未注意車前狀況，貿然由後方撞擊告訴人林育
    玄騎乘之普通重型機車，致告訴人受有如附件起訴書所示之
    傷害，其違反注意義務之程度非輕，應予非難，兼衡被告無
    前科、素行良好（見臺灣高等法院被告前案紀錄表1份）、
    大學肄業之智識程度（見本院審交易卷附被告個人戶籍資料
    查詢結果1紙）、告訴人之傷勢為挫傷、擦傷，及被告犯後
    坦承犯行，惟迄未與告訴人達成和解或取得諒解等一切情狀
    ，量處如主文所示之刑，並諭知易科罰金之折算標準，以資
    懲儆。
據上論斷，應依刑事訴訟法第273條之1第1項、第299條第1 項前
段、第310條之2、第454條第2項，判決如主文。
本案經檢察官徐世淵偵查起訴，由檢察官高智美到庭執行公訴。
中    華    民    國   111    年     8    月     18   日
                  刑事第二十三庭  法  官  傅明華
上列正本證明與原本無異。
如不服本判決，應於判決送達後20日內敘明上訴理由，向本院提
出上訴狀(應附繕本)，上訴於臺灣高等法院。其未敘述上訴理由
者，應於上訴期間屆滿後20日內向本院補提理由書「切勿逕送上
級法院」。
                                  書記官  盧姿妤
中    華    民    國   111    年     8    月     18   日
附錄本案論罪科刑法條全文：
中華民國刑法第284條
因過失傷害人者，處 1 年以下有期徒刑、拘役或 10 萬元以下
罰金；致重傷者，處 3 年以下有期徒刑、拘役或 30 萬元以下
罰金。

道路交通管理處罰條例第86條
汽車駕駛人，無駕駛執照駕車、酒醉駕車、吸食毒品或迷幻藥駕
車、行駛人行道或行經行人穿越道不依規定讓行人優先通行，因
而致人受傷或死亡，依法應負刑事責任者，加重其刑至二分之一
。
汽車駕駛人，在快車道依規定駕車行駛，因行人或慢車不依規定
，擅自進入快車道，而致人受傷或死亡，依法應負刑事責任者，
減輕其刑。
--------------------------------------------------------
臺灣新北地方檢察署檢察官起訴書
                                    111年度調偵字第965號
　　被　　　告　姚鑒恩　男　19歲（民國00年0月00日生）
　　　　　　　　　　　　住新北市○○區○○路0巷00號2樓
　　　　　　　　　　　　國民身分證統一編號：Z000000000號
上列被告因過失傷害案件，已經偵查終結，認應提起公訴，茲將
犯罪事實及證據並所犯法條分敘如下：
　　　　犯罪事實
一、姚鑒恩於民國110年4月30日上午9時許，騎乘車牌號碼000-0
    000號大型重機車沿新北市泰山區泰林路1段往林口方向行駛
    ，於同日上午9時27分許，行經新北市泰山區泰林路1段6之2
    號前，適林育玄騎乘車牌號碼000-000號重機車，沿新北市
    泰山區泰林路1段往林口方向行駛，亦行經上處。姚鑒恩應
    注意車前狀況，並隨時採取必要之安全措施，而依當時天候
    晴、晨光、視距良好等情形，客觀上並無不能注意之情事，
    疏未注意林育恩因前車正欲右轉而減速慢行之車前狀況，貿
    然由後方撞擊林育恩所騎乘之重機車肇生車禍，致林育恩受
    有左側腕部挫傷、兩側膝部挫傷及擦傷之傷害。
二、案經林育玄訴請新北市政府警察局林口分局報告偵辦。
　　　　證據並所犯法條
一、證據清單及待證事實：
編號 證據名稱 待證事實 1 被告姚鑒恩於警詢及偵查中之供述 坦認於上揭時間、地點因未注意車前狀況導致本件車禍發生之事實。 2 證人即告訴人林育玄於警詢及偵查中指證 全部犯罪事實。 3 新北市政府警察局道路交通事故調查報告表(一)、(二)、談話紀錄表3份、道路交通事故現場圖、現場、車損照片20張 佐證全部犯罪事實。 4 林育玄受傷照片2張及長宏骨科診所診斷證明書1份 告訴人受有上揭傷害之事實。 
二、核被告所為，係犯刑法第284條前段過失傷害罪嫌。
三、依刑事訴訟法第251條第1項提起公訴。
　　此　致
臺灣新北地方法院
中　　華　　民　　國　 111　　年　　4 　　月　　25　　日
　　　　　　　　　　　　　檢　察　官　徐世淵